【裁判字號】    91,訴,1630
【裁判日期】    920107
【裁判案由】    懲治走私條例
【裁判全文】
臺灣高雄地方法院刑事判決                        九十一年度訴字第一六三號
    公  訴  人  臺灣高雄地方法院檢察署檢察官
    被      告  丁○○  男四十.
                戊○○  男三十.
                丙○○  男四十.
右列被告等因違反懲治走私條例案件，經檢察官提起公訴（九十一年度偵字第六八八
九號），本院判決如左：
    主  文
丁○○、丙○○共同私運管制物品進口，逾公告數額，丁○○處有期徒刑壹年肆月、
丙○○處有期徒刑壹年。
戊○○共同私運管制物品進口，逾公告數額，累犯，處有期徒刑壹年貳月。
    事  實
一、丁○○係高雄籍「昇源興」號ＣＴ五－０七四四號延繩釣漁船船長，戊○○、丙○○、乙○○（另行審結）係上開船舶之船員。另戊○○前因違反懲治走私條例
    案件，經臺灣臺北地方法院於民國八十七年四月三日，以八十五年訴字第二四五
    三號判處有期徒刑四月確定，於八十八年一月二十九日執行完畢。詎丁○○明知
    中華民國船舶，非經主管機關許可，不得航行至大陸地區，且丁○○、戊○○、
    丙○○等明知自大陸地區私運物品進入臺灣地區，其所私運之物品重量達一千公
    斤者，以管制進口物品論，竟共同基於私運管制物品進口之犯意聯絡，於九十一
    年三月五日中午十二時二十分許，由丁○○駕駛右述船舶，自高雄港中和安檢站
    報關出海，前往台灣海峽海域作業，且未經主管機關許可，於同年月二十七日中
    午時許，逕自航行至大陸地區福建省東山港，向姓名年籍不詳之大陸人民購買如
    附表所示數量之漁貨（合計七萬七千六百二十六公斤），裝載在上開漁船船艙，
    於同年月二十九日啟航，而私運上開超過一千公斤管制數量之大陸地區物品欲自
    高雄港第二港口入港。嗣於同年月三十一日十六時三十分許，進入台灣地區，至
    高雄港第二港口外八海浬處時，為行政院海岸巡防署海洋巡防總局第五海巡隊人
    員（下稱第五海巡隊）登船檢查時，始悉上情，並扣得如附表所示之漁貨（業由
    財政部高雄關稅局處分沒入）。
二、案經行政院海岸巡防署海洋巡防總局第五海巡隊報請臺灣高雄地方法院檢察署檢
    察官偵查起訴。
    理  由
一、訊據被告三人對於右揭時、地駕船出海，並於九十一年三月二十七日航至大陸東
    山港，於同年月二十日駛離，並於同年三月三十一日為第五巡防隊查獲時，船上
    載運有如附件所示數量貨漁之事實不諱，惟均矢口否認有何直航至大陸地區及私
    運管制物品進口犯行，均辯稱：係因船上輪機帶損壞始航至大陸東山港修理，而
    扣案漁貨均係渠等自捕撈，並在公海上僱請六名大陸漁工上船幫忙處理、包裝云
    云。惟查：
（一）被告三人共同駕駛上開漁船，航行至大陸東山港，嗣於回航甫抵達高雄港第二
      港口外八海浬處，旋為遭查獲之事實，業據被告三人於警、偵訊及本院審理時
      自承不諱，復有昇源興號機漁船（含船員）進出港檢查表、第五海巡隊第一○○○二組（艇）臨檢紀錄表各一紙在卷可稽；且按行政院公告列入管制之走私
  物品於九十年十一月二十九日以台九十財字第Ｏ六六五八九號公告修正「管制
      物品項目及其數額」丙項，於丙項第五款規定海關進口稅則第一章至第八章所
      列之物品等，其總額由海關照緝獲時之完稅價格計算，超過新台幣十萬元者，
      或重量超過一千公斤者，為管制物品」；再按如附表所示之漁貨屬乃屬海關進
      口稅則第三章所列之物品，有行政院九十年十一月二十九日台九十財字第Ｏ六
      六五八九號公告一份、海關進口稅則第三章節錄一份在卷可參。而本案被告等
      載運進入台灣地區如附表所示之之漁貨，重量合計達七萬七千六百二十六公斤
      ，已逾逾行政院依懲治走私條例第二條第四項所發布之「公告管制物品項目及
      其數額」丙項第五款所定一千公斤之管制數額，並經財政部高雄關稅局處分沒
      入之事實，亦有財政部高雄關稅局九十一年四月二十九日關緝字第九一○六○
      三九二號函一份、現場照片三十二幀等在卷足參，是昇源興號漁船確於九十一
      年三月二十七日進入大陸地區，且該船上載運有如附件所示逾一千公斤管制數
      額物品之事實，應堪認定。
（二）證人甲○○即當日查獲本案之第五海巡隊小隊長到庭證述稱：「（查獲之）漁
      貨數量太多，非一個海域可以同時捕獲的。有些漁獲是在深海，有的是在沙灘
      附近才有的」、「因為蟹肉、蝦仁等物要剝殼須耗時且查獲數量又多，不可能
      在短時間內可完成，所以不可能是在海上加工完成的」等語，參以扣案鯖魚外
      包裝上之紙箱上有以印刷體打印「竹」、「    」、「」等簡體字之
      事實，有當場查獲之照片可資佐證（見偵查卷第五十七頁），足認如附表所示
      之漁貨應屬大陸地區之水產品；且扣案之「日月貝」經查為「蝦夷海扇蛤」，
      生活於低溫高鹽淺海區，分佈於日本、韓國、中國；另有樣品已經煮熟處理等
      情，亦有行政院農業委員會水產試驗所九十一年十月九日出具之農水試漁字第
      ○九一二二○三八三號函附之漁貨樣品會定報告一份可憑，是「日月貝」於台
      灣海峽海域可否捕獲乙節，已有可疑。雖被告等三人均辯稱：扣案之漁貨在渠
      等行經之海域均可捕獲云云，惟就漁獲之處理方式，被告丁○○辯稱：「（問
      ：捕獲漁獲如何處理？）有的冷凍，有的煮熟。都是由乙○○負責煮熟」云云
      ，又與被告乙○○辯稱：「（問：有無幫忙煮魚？）沒有」等語，迥不相符，
      是被告等上開所辯，不可採信，上述漁貨並非被告等打撈、加工煮熟，應屬來
      自大陸地區等情，應可認定。
（三）被告丁○○於警詢時供稱：「（問：你船上何以載運有該些漁貨？）我船上之
      沙鰡、四破魚、蝦仁、蟹腳肉、螃蟹及雜魚，係於本（三）月二十七日十二時
      許進入福建省東山港，隨即有三名不知名的男子將已包裝好的漁貨搬運至我船
      的冷凍艙」；被告丙○○於警詢時供述：「到了福建省東山港，我才知道船長
      要走私漁獲」、「接運方式是由大陸方面派運工把走私漁貨搬運至我們昇源興
      漁船上」等語；被告戊○○於警詢時供稱：「因為我們漁船去大陸東山港，由
      不知名人士賣給我們漁船」等語，互核一致，雖被告三人於本院調查時均改稱
      ：警詢筆錄內容係按警員寫的陳述云云。惟查，被告丁○○於九十一年四月一
      日中午十二時許於第五海巡隊作第二次筆錄時，有委任蔡錫欽律師陪同在旁之
      事實，有警詢筆錄、委任狀一紙在卷可稽，而觀諸被告丁○○第二次警詢筆錄
      內容，亦供稱：「日月蛤、螺肉皆自大陸載運，小卷及章魚是用電燈一個一千
      瓦的，船上有二排，開燈後吸引小卷、章魚，再用圍網捕撈的」、「（問：你
      這次載運接駁漁可獲利多少？）四個人共可得新台幣八萬元，每人二萬」等語
      ，衡情，被告丁○○於警詢時既委任律師陪同在側，豈會依先擬定好之警詢筆
      錄內容照本宣科？且被告戊○○前曾於八十年間因違反懲治走私條例案件，經
      宜蘭地方法院判處有期徒刑八月，緩刑三年確定，又於八十五年間，因違反懲
      治走私條例案件，經判處有期徒刑四月確定；被告丙○○前於八十九年間，亦
      因違反懲治走私條例案件，經宜蘭地方法院判處無罪確定，被告戊○○、丙○○並非第一次出入警局，且前所涉犯者均係違反懲治走私條例案件，應知此次
      又以同樣罪名遭查獲，事涉刑責，衡情，倘被告戊○○、丙○○果真未私運管
      制物品，亦不致依警詢筆錄內容照本宣科，而自陷於囹圄之中，是被告等辯稱
      警詢筆錄非屬實在云云，不可採信。況被告丁○○遭移送臺灣高雄地方法院檢
      察署，於內勤檢察官偵訊時亦供稱：「（問：船上漁貨何來？）抓的。有的是
      買的，向大陸人士買的，地點在東山港（福建省）因抓得少，才用買的」、「
      （沙鰡）買的。四破魚買的。蟹腳買的。蟹腳肉也是買的。雜魚是抓的。蝦仁
      是買的」等語，而能就捕撈及購買之漁獲清楚分辯並具體陳述；再徵諸被告丁○○於偵查中辯稱：「（船）漂了一天到東山港，修理一個上午，早上到達，
      中午修理好就離開，沒有在東山港載運任何貨物」云云，又與被告戊○○、顏
      三福於偵查中稱：在東山港大約待了一、二天云云，顯不相符，而就在大陸東
      山港停留之時間乃被告等親自經歷之事實，三人之供述卻呈南轅北轍之不同，
      顯為飾卸之詞，是本院認被告等三人於警詢、內勤檢察官訊問時之供述，顯較
      少考量利弊得失，所供應較事後翻異之詞為可採，被告辯稱魚貨為渠等自行捕
      撈乙節，不可採信。
（四）綜上，本案事證明確，被告三人犯行，堪以認定。
二、按中華民國船舶，非經主管機關許可，不得航行至大陸地區，臺灣地區與大陸地
    區人民關係條例第二十八條第一項定有明文。違反者依同條例第八十條第一項之
    規定處罰；又自大陸地區私運物品進入臺灣地區者，以私運物品進口論，適用懲
    治走私條例之規定處斷，懲治走私條例第十二條定有明文。另扣案如附件所示之
    漁貨係屬大陸地區之水產品，為海關進口稅則第三章之物品，其總重量逾行政院
    依懲治走私條例第二條第四項所發布之「公告管制物品項目及其數額」丙項第五
    款所定一千公斤之管制數額，應以管制進口物品論。次按被告等行為後，懲治走
    私條例第二條第一項修正，並於九十一年六月廿八日公布施行，該條文之法定刑
    關於罰金部分，由原規定得併科新台幣二十萬元以下罰金，提高為得併科新台幣
    三百萬元以下罰金，經比較新、舊法結果，以舊法之規定較有利於被告，應適用
    修正前之規定。故核被告三人所為，均係犯懲治走私條例第十二條、第二條第一
    項之自大陸地區私運管制物品進口逾公告數額物品進入臺灣地區罪。被告丁○○
    為「昇源興」號漁船船長，其所為未經許可駕駛漁船航行至大陸地區之行為，係
    違反臺灣地區與大陸地區人民關係條例第二十八條第一項規定，而犯同條例第八
    十條第一項之中華民國船舶船長直航大陸地區罪。被告三人間就私運管制物品進
    口部分有犯意聯絡及行為分擔，均為共同正犯；被告丁○○等所犯上開二罪間，
    有方法結果之牽連關係，應從一重之自大陸地區私運管制物品進口逾公告數額物
    品進入臺灣地區罪處斷。又被告戊○○前因違反懲治走私條例案件，經臺灣臺北
    地方法院於八十七年四月三日，以八十五年訴字第二四五三號判處有期徒刑四月
    確定，於八十八年一月二十九日執行完畢，其於五年內再犯有期徒刑以上之本罪
    ，為累犯，依刑法第四十七條之規定，加重其刑。爰審酌被告丁○○、丙○○、
    戊○○分別為上開漁船之船長及船員，其等為貪圖利益，自大陸地區私運管制進
    口物品進入臺灣地區，擾亂臺灣地區經濟，影響課稅公平及市場健全發展，且犯
    後否認犯行，惟念及前述水產品並未流入市面，尚未造成實質損害等一切情狀，
    分別量處如主文所示之刑。扣案如附表所示之大陸地區水產品為被告三人所有，
    且係犯罪所得之物，業如前述，但已經財政部高雄關稅局予以沒入處分，有前開
    高雄區漁會魚市場拍賣單二紙、財政部高雄關稅局九十一年四月二十九日關緝字
    第九一○六○三九二號函一份在卷足參，本院無再予宣告沒收之必要，併予敘明
    。
三、公訴人認扣案之海螺九千五百零四公斤，亦屬行政院依懲治走私條例第二條第四
    項所發布之「公告管制物品項目及其數額」丙項第五款所定，海關進口稅則第三
    章所列之管制物品。惟依海關稅則第三章規定，中華民國商品標準分類號別○三
    ○七六○為螺類（海螺除外），分類號別00000000、00000000
    0則分屬活、生鮮或冷藏螺（海螺除外）、活螺（海螺除外），是扣案之海螺非
    屬依懲治走私條例公告之管制物品；另扣案之釣鉤組，經查亦非屬海關稅則第一
    章至第八章規定之管制物品，是上開部分均無違反懲治走私條例，爰不為沒收之
    諭知，併此敘明。
據上論斷，應依刑事訴訟法第二百九十九條第一項前段，修正前懲治走私條例第十二
條、第二條第一項、第十一條，臺灣地區與大陸地區人民關係條例第八十條第一項、
第二十八條第一項，刑法第二條第一項但書、第十一條第一項前段、第二十八條、第
五十五條、第四十七條，罰金罰鍰提高標準條例第二條，判決如主文。
本案經檢察官李宛凌到庭執行職務。
中      華      民      國    九十二    年      一      月      七      日
                                  臺灣高雄地方法院刑事第四庭
                                      審判長法  官  黃建榮
                                            法  官  楊宗翰
                                            法  官  曾鴻文
右正本證明與原本無異。
如不服本判決，應於判決送達後十日內，向本院提出上訴狀。
                                            書記官    王高山
中    華    民    國      九十二      年      一      月      八      日
附表
┌───┬────┬────┬──────┬─────────┬─────┐
│編  號│名    稱│狀    態│數  量（箱）│重      量（公斤）│備      註│
├───┼────┼────┼──────┼─────────┼─────┤
│ 一   │沙鰡魚  │  冷凍  │九百三十九  │二萬零三百八十二  │          │
├───┼────┼────┼──────┼─────────┼─────┤
│ 二   │鯖魚    │  冷凍  │九百八十五  │七千八百八十公斤  │          │
├───┼────┼────┼──────┼─────────┼─────┤
│ 三   │蟹管肉  │  冷凍  │八百五十四  │一萬一千一百零二  │          │
├───┼────┼────┼──────┼─────────┼─────┤
│ 四   │溫魚    │  冷凍  │一百二十二  │一千四百零三      │          │
├───┼────┼────┼──────┼─────────┼─────┤
│ 五   │日月貝  │  冷凍  │九百六十九  │一萬零六百七十    │          │
├───┼────┼────┼──────┼─────────┼─────┤
│ 六   │螺肉    │  冷凍  │三百一十    │七千四百四十      │          │
├───┼────┼────┼──────┼─────────┼─────┤
│ 七   │蝦仁    │  冷凍  │五百五十六  │一萬零三百八十三  │          │
├───┼────┼────┼──────┼─────────┼─────┤
│ 八   │花枝    │  冷凍  │三十二      │七百六十八        │          │
├───┼────┼────┼──────┼─────────┼─────┤
│ 九   │蟹身    │  冷凍  │三十二      │四百              │          │
├───┼────┼────┼──────┼─────────┼─────┤
│ 十一 │蟹腳    │  冷凍  │三十        │四百零六          │          │
├───┼────┼────┼──────┼─────────┼─────┤
│ 十二 │小卷    │  冷凍  │四十九      │七百九十二        │          │
├───┼────┼────┼──────┼─────────┼─────┤
│ 十三 │冷凍蝦  │  冷凍  │三百八十一  │六千              │          │
├───┴────┼────┴──────┴─────────┴─────┤
│ 合           計│七萬七千六百二十六公斤
└────────┴───────────────────────────┘
附錄本案論罪科刑之法條：
修正前懲治走私條例第二條第一項
  私運管制物品進口﹑出口逾公告數額者，處七年以下有期徒刑，得併科新台幣二十
  萬元以下罰金。
修正前懲治走私條例第十二條
  自大陸地區私運物品進入臺灣地區，或自臺灣地區私運物品前往大陸地區者，以私
  運物品進口﹑出口論，適用本條例規定處斷。
臺灣地區與大陸地區人民關係條例第二十八條第一項
  中華民國船舶﹑航空器及其他運輸工具，非經主管機關許可，不得航行至大陸地區
  。
臺灣地區與大陸地區人民關係條例第八十條第一項
  中華民國船舶、航空器或其他運輸工具所有人、營運人或船長、機長、其他運輸工
  具駕駛人違反第二十八條第一項規定或違反第二十八條之一第一項規定或台灣地區
  人民違反第二十八條之一第二項規定者，處三年以下有期徒刑、拘役或科或併科新
  台幣一百萬元以上一千五百萬元以下罰金。但行為係出於中華民國船舶、航空器或
  其他運輸工具之船長或機長或駕駛人自行決定者，處罰船長或機長或駕駛人。


司法院資訊處製作；財團法人民間司法改革基金會備份。
